臺灣雲林地方法院刑事判決　　　　　　　100年度訴字第961號
公　訴　人　臺灣雲林地方法院檢察署檢察官
被　　　告　高國輝
上列被告因違反毒品危害防制條例案件，經檢察官提起公訴（10
0 年度毒偵字第1300號），被告於準備程序就被訴事實為有罪之
陳述，本院合議庭裁定由受命法官獨任進行簡式審判程序，判決
如下：
    主      文
高國輝施用第一級毒品，累犯，處有期徒刑柒月。扣案之注射針
筒壹支及殘渣袋壹個，均沒收之。
    事實及理由
一、犯罪事實：
    高國輝前於民國87年間，因施用毒品案件，經本院以87年度
    毒聲字第197 號裁定送觀察、勒戒後，認無繼續施用毒品之
    傾向而釋放，並經臺灣雲林地方法院檢察署（下稱雲林地檢
    署）檢察官以87年度偵字第2934號案件為不起訴處分確定；
    又於上揭觀察、勒戒執行完畢釋放後5 年內之88年間，再犯
    施用毒品案件，經臺灣臺中地方法院（下稱臺中地院）以89
    年度毒聲字第5568號裁定送觀察、勒戒後，仍認無繼續施用
    毒品之傾向而釋放，嗣經臺灣臺中地方法院檢察署（下稱臺
    中地檢署，起訴書誤繕為臺灣雲林地方法院檢察署，由本院
    逕予更正）檢察官以88年度毒偵字第920 號案件為不起訴處
    分確定；又於89年間，因施用毒品案件，經臺中地院以89年
    度毒聲字第524 號裁定送強制戒治，嗣因戒治成效經評定合
    格，經臺中地院以89年度毒聲字第3346號裁定停止戒治，所
    餘戒治期間付保護管束，於89年6 月20日出所，保護管束期
    間至90年1 月23日止，而其所犯施用毒品罪，則由臺中地院
    以89年度易字第1137號判處有期徒刑7 月確定；又於89年間
    ，因竊盜案件，經臺中地院以88年度易字第3181號判處有期
    徒刑1 年6 月，於撤回上訴後確定，嗣前揭2 罪，經臺中地
    院以89年度聲字第3394號裁定應執行有期徒刑2 年確定；另
    於90年間，因竊盜案件，經臺中地院以90年度易字第1079號
    判處有期徒刑2 年，嗣經提起上訴，而經臺灣高等法院臺中
    分院以90年度上易字第1214號駁回上訴而確定；再於90年間
    ，因施用第二級毒品案件，經臺中地院以90年度易字第2347
    號判處有期徒刑7 月確定，前揭2 罪，復經臺中地院以96年
    度聲減字第3206號裁定就施用毒品案件減為有期徒刑3 月又
    15日，並定應執行有期徒刑2 年2 月又15日確定，自93年3
    月26日入監接續執行，於96年8 月31日假釋出監，所餘期間
    付保護管束，97年2 月1 日保護管束期滿未經撤銷假釋，視
    為執行完畢（構成累犯）。又於97年間，因施用第一級毒品
    案件，經本院以97年度毒聲字第277 號裁定送觀察、勒戒後
    ，認有繼續施用毒品之傾向，再經本院以97年度毒聲字第43
    0 號裁定令入戒治處所施以強制戒治，其期間為6 個月以上
    ，至無繼續強制戒治之必要為止，但最長不得逾1 年，於98
    年2 月12日入所執行，並於98年11月20日出所執行完畢（轉
    執行有期徒刑），並經雲林地檢署檢察官以98年度戒毒偵字
    第134 、135 、136 號為不起訴處分確定。詎其猶不思警惕
    ，基於施用第一級毒品海洛因之犯意，於100 年8 月30日晚
    上9 時許，在雲林縣莿桐鄉○○村○○路15號之住處內，以
    將海洛因摻水稀釋後置入針筒內注射血管之方式，注射第一
    級毒品1 次。嗣於同年9 月1 日上午8 時30分，為警在上址
    查獲高國輝所有供己施用海洛因所用之注射針筒1 支及因施
    用所生之殘渣袋1 只（無證據證明其內有海洛因殘留）等物
    ，並經警採尿送驗，結果呈可待因、嗎啡陽性反應，始悉上
    情。
二、認定犯罪事實所憑之證據及理由：
  (一)本案被告高國輝所犯之罪，係死刑、無期徒刑、最輕本刑為
    3 年以上有期徒刑以外之罪，其於準備程序就前揭被訴事實
    為有罪之陳述，經受命法官告知簡式審判程序之旨，並聽取
    其與公訴人之意見後，本院合議庭認無不得或不宜改依簡式
    審判程序進行之情事，依刑事訴訟法第273 條之1 第1 項、
    第284 條之1 規定，裁定由受命法官獨任進行簡式審判程序
    ，是本案之證據調查，依刑事訴訟法第273 條之2 規定，不
    受同法第159 條第1 項、第161 條之2 、第161 條之3 、第
    163 條之1 及第164 條至第170 條規定之限制。
  (二)上開犯罪事實，業據被告於警詢、檢察官訊問及本院審理時
    均坦承不諱，且被告於100 年9 月1 日上午8 時30分許，在
    警局親採封緘之尿液，經送往詮昕科技股份有限公司，以氣
    相層析質譜儀檢驗分析法（GC/MS ）檢驗後，確呈可待因、
    嗎啡陽性反應，此有該公司原樣編號Ｚ000000000000 號濫用
    藥物尿液檢驗報告、應受尿液採驗人尿液檢體採集送驗紀錄
    表各1 份在卷可佐。另有前述注射針筒與殘渣袋扣案可資佐
    證。綜上足認被告之自白與事實相符，可以採信，本件事證
    明確，被告犯行洵堪認定。
  (三)按施用第一、二級毒品為犯罪行為，毒品危害防制條例第10
    條定有處罰明文。故施用第一、二級毒品者，依前揭規定本
    應科以刑罰。惟基於刑事政策，對合於一定條件之施用者，
    則依同條例第20條、第23條之規定，施以觀察、勒戒及強制
    戒治之保安處分。又毒品危害防制條例於92年7 月9 日修正
    公布，自93年1 月9 日施行，其中第20條、第23條將施用毒
    品之刑事處遇程序，區分為「初犯」及「5 年內再犯」、「
    5 年後再犯」。依其立法理由之說明：「初犯」，經觀察、
    勒戒或強制戒治後，應為不起訴處分或不付審理之裁定；經
    觀察、勒戒或強制戒治執行完畢釋放後，「5 年內再犯」者
    ，因其再犯率甚高，原實施之觀察、勒戒及強制戒治既已無
    法收其實效，爰依法追訴或裁定交付審理。至於經觀察、勒
    戒或強制戒治執行完畢釋放後，「5 年後再犯」者，前所實
    施之觀察、勒戒或強制戒治已足以遮斷其施用毒品之毒癮，
    為期自新及協助其斷除毒癮，仍適用「初犯」規定，先經觀
    察、勒戒或強制戒治之程序。從而依修正後之規定，僅限於
    「初犯」及「5 年後再犯」二種情形，始應先經觀察、勒戒
    或強制戒治程序。倘被告於5 年內已再犯，經依法追訴處罰
    ，縱其第3 次（或第3 次以上）再度施用毒品之時間，在初
    犯經觀察、勒戒或強制戒治執行完畢釋放5 年以後，已不合
    於「5 年後再犯」之規定，且因已於「5 年內再犯」，顯見
    其再犯率甚高，原實施觀察、勒戒或強制戒治，已無法收其
    實效，即應依該條例第10條處罰。至於第3 次（或第3 次以
    上）施用毒品之時間，是否宜有期間限制？以多久為適宜？
    則分屬刑事政策、專門醫學之範圍，非審判機關所能決定，
    有待循立法途徑解決（最高法院97年度第5 次刑事庭會議決
    議）。而查被告前於87年間，因施用毒品案件，經本院裁定
    送觀察、勒戒，於88年10月1 日因無繼續施用傾向執行完畢
    釋放出所，而由雲林地檢署檢察官以以87年度偵字第2934號
    案件為不起訴處分確定；嗣又於觀察、勒戒執行完畢釋放後
    5 年內之88年間，再犯施用毒品案件，經臺中地院裁定送觀
    察、勒戒後，仍認無繼續施用毒品之傾向，嗣經臺中地檢署
    檢察官以88年度毒偵字第920 號案件為不起訴處分確定；又
    於89年間，因施用毒品案件，經臺中地檢署檢察官起訴並聲
    請強制戒治，經臺中地院以89年度毒聲字第524 號裁定送強
    制戒治，另以89年度易字第1137號判處有期徒刑7 月確定，
    且均已執行完畢。又於97年間，因施用第一級毒品案件，迭
    經本院裁定施以觀察、勒戒及強制戒治之處分，於98年11月
    20日執行期滿出所，並經雲林地檢署檢察官以98年度戒毒偵
    字第134 、135 、136 號為不起訴處分確定等情，此有臺灣
    高等法院被告前案紀錄表在卷可稽，是被告既已於初犯施用
    毒品罪後5 年內再犯施用毒品罪並經依法追訴處罰確定且執
    行完畢，縱使此次施用毒品之時間已在上述初犯觀察、勒戒
    執行完畢後之5 年以後，依據上開說明，就本案仍應依法追
    訴處罰。
三、論罪科刑：
  (一)查海洛因係毒品危害防制條例第2 條第2 項第1 款規定之第
    一級毒品。是核被告所為，係犯同條例第10條第1 項之施用
    第一級毒品罪。被告施用第一級毒品前持有第一級毒品之低
    度行為，應為施用之高度行為所吸收，不另論罪。
  (二)被告有前述犯罪事實欄所記載之前科紀錄，此觀臺灣高等法
    院被告前案紀錄表可明，其於有期徒刑執行完畢後，5 年以
    內故意再犯本件有期徒刑以上之罪，為累犯，應依刑法第47
    條第1 項之規定加重其刑。
  (三)爰審酌被告前已有多次施用毒品前科，有上開刑案紀錄表可
    查，竟未能戒除施用毒品之惡習，今再為本件施用毒品之犯
    行，顯見其意志不堅，且無視國家杜絕毒品犯罪之禁令，所
    為實不可取，惟念其犯後始終坦承犯行，態度尚佳，且佐以
    施用毒品之犯行，在本質上乃屬戕害自己身心健康之行為，
    尚未有嚴重破壞社會秩序或侵害他人權益之情形，兼衡此類
    犯罪心態與一般刑事犯罪之本質並不相同，應側重以適當之
    醫學治療及心理矯治處遇為宜，暨被告自承教育程度為國小
    畢業，智識程度不高，目前在雲林縣斗六市某工廠擔任送貨
    員（運送雞肉冷凍食品），月收入新臺幣2 萬4 千元，父母
    雙亡，家人僅餘2 位姐姐（均已嫁人）之家庭生活狀況等一
    切情狀，量處如主文所示之刑。
  (四)扣案之注射針筒1 支及殘渣袋1 個（無證據證明其內仍有海
    洛因殘留），為被告所有供本案施用海洛因之用，業經被告
    供述明確，應依刑法第38條第1 項第2 款之規定諭知沒收。
四、應適用之法律：
  (一)刑事訴訟法第273 條之1 第1 項、第299 條第1 項前段。
  (二)毒品危害防制條例第10條第1 項。
  (三)刑法第11條前段、第47條第1 項、第38條第1 項第2 款。
本案經檢察官黃煥軒到庭執行職務
中    華    民    國   100    年    12    月    21    日
                  刑事第五庭  法  官  鍾世芬
以上正本證明與原本無異。
如不服本判決應於收受判決後10日內向本院提出上訴書狀，並應
敘述具體理由；其未敘述上訴理由者，應於上訴期間屆滿後20日
內向本院補提理由書（均須按他造當事人之人數附繕本）。「切
勿逕送上級法院」。
                              書記官  王雪招
中    華    民    國   100    年    12    月    21    日
附錄本案論罪科刑法條全文：
毒品危害防制條例第10條：
施用第一級毒品者，處6 月以上5 年以下有期徒刑。
施用第二級毒品者，處3 年以下有期徒刑。